【裁判字號】    89,上訴,1486
【裁判日期】    890120
【裁判案由】    毒品危害防制條例
【裁判全文】
臺灣高等法院刑事判決                          八十九年度上訴字第一四八六號
    上  訴  人  臺灣板橋地方法院檢察署檢察官
    被      告  乙○○
右上訴人因被告違反毒品危害防制條例案件，不服臺灣板橋地方法院八十八年度訴緝
字第一四八號，中華民國八十九年一月二十日第一審判決（起訴案號：臺灣板橋地方
法院檢察署八十七年度偵字第一六一六二號）提起上訴，本院判決如左：
    主  文
原判決撤銷。
乙○○幫助施用第二級毒品，處有期徒刑參月，如易科罰金，以參佰元折算壹日。第
二級毒品安非他命淨重拾點捌陸公克沒收銷燬之，分裝袋拾個沒收之。
    事  實
一、乙○○基於幫助施用第二級毒品安非他命之犯意，受友人甲○○之託，由二人合
    資，於民國（下同）八十七年七月二十七日二十一時三十分許，在台北縣三重市
    ○○街東海中學前（起訴書誤載為同市○○○街二八九之一號雅格旅館二０二房
    內），由乙○○出面以新台幣（下同）二萬元之價格向賴水木購買之安非他命毛
    重二十公克（經檢驗後淨重為十點八六公克），除供自己吸食施用之外，並分與
    甲○○吸食之用，嗣於八十七年七月二十七日二十二時許，在台北縣三重市○○
    ○街二八九之一號雅格旅館二０二房內為警查獲。並扣得安非他命毛重二十公克
    （驗餘淨重十點八六公克）及分裝袋十袋。
二、案經台北縣警察局報請台灣板橋地方法院檢察署檢察官偵查起訴。
    理  由
一、本件檢察官起訴書係指被告犯轉讓安非他命之犯行，被告乙○○於本院審理時經
    合法傳喚無正當理由均未到庭，惟其於檢察官偵查時及原審審理時均矢口否認有
    何轉讓第二級毒品犯行，辯稱：伊與林榮忠是男女朋友，一起吸用安非他命，並
    非提供云云。
二、經查被告於警訊時供稱：「（問：警方在你身上查獲如此多的安非他命淨重二十
    公克，你說你自己要吸食用，為何自己要吸食用，要購買如此多的安非他命？為
    何要分裝為十九袋？是否要販賣用？）一次買起來較便宜。為了克制自己、怕自
    己吸食太多，所以分裝起來。（問：你安非他命於何時？何地？向何人購買？重
    量為何？價值為何？做何用途？如何連絡？）於八十七年七月二十七日二十一時
    三十分在三重市○○路東海中學前，向乙名男子賴水木購買毛重二十公克安非他
    命（按驗餘淨重為十點八六公克），約二萬元，供自己吸食。（問：警方於八十
    七年七月二十七日二十二時在三重市○○○街二八九之一號二０二房查獲之分裝
    袋十袋為誰所有？做何用途？）為我所有。因為我出去都會將安非他命分裝置於
    分裝袋內給予我朋友甲○○吸食。（問：為何甲○○筆錄稱安非他命是於八十七
    年七月二十七日二十一時在三重市○○○街二八九之一號０二室拿二萬元叫你去
    向賴水木購買？）答：因為我與甲○○是男女朋友，有共同吸食之習慣，所以甲
    ○○叫我去買」等語（八十七年度偵字第一六一六二號偵查卷第十四頁背面、第
    十五頁正面、背面、第十六頁正面）。於偵查時供稱：「（問：安非他命來源？
    ）向賴水木買的，一包一千元，買二十包共二萬元，是八十七年七月二十七日當
    天    買的。（問：買得安非他命甲○○有出錢？）有的，一人一半」等語（八
    十七年度偵字第一六一六二號偵查卷第三十頁正面、背面、第三十八頁正面）。
    於原審調查時供稱：「我有吸安但已勒戒過。我與甲○○是男女朋友，一起吸安
    ，並非提供」等語（八十八年度訴緝字第一四八號卷第十六頁背面第六至八行）
    。依其上開供述，雖無法認定被告有轉讓安非他命予證人甲○○之情事，惟其確
    有幫甲○○購買安非他命，協助甲○○施用安非他命，則為事實。
三、次查，證人甲○○於警訊中供稱：「我安非他命是叫乙○○幫我購買，於八十七
    年七月二十七日二十一時在雅格 HOTEL 202房，價錢新台幣二萬元正」等語（八
    十七年度偵字第一六一六二號偵查卷第十二頁背面末行、第十三頁正面第一、二
    行）。於偵查時供稱：「問：安非他命是乙○○幫我買的，他向賴水木買的，我
    是與他合資購買，只有這一次」「（問：查扣二十公克安非他命何人？）是我們
    合資買的。（問：安毒是何人的？）是乙○○的。（問：為何有那麼多安非他命
    ？）答：是乙○○買的」等語（八十七年度偵字第一六一六二號偵查卷第二十八
    頁正面、第三十八頁正面、第三十九頁正面）。於原審審理時亦供稱：「（問：
    是否有拿二萬元給被告去買安非命平分吸食？）是的，但錢是一起出的，不記得
    各出多少」等語，經核證人甲○○之供述與被告廖慧敏上開供述情節相符合，並
    參酌被告與證人甲○○係男女朋友關係，及被告本有施用安非他命之行為等情，
    堪認被告所稱扣案之安非他命是伊與甲○○合資，而由伊向賴水木購買供甲○○
    施用乙節，洵屬有據，被告乙○○雖辯稱伊與林榮忠是男女朋友，一起吸用安非
    他命，並非提供云云。為被告既係幫甲○○購買安非他命供甲○○施用，顯然其
    對於甲○○之施用毒品有加功行為，其行為縱非轉讓毒品，亦屬幫助甲○○施用
    毒品，則被告之行為仍無解於幫助施用第二級毒品罪責。而扣案之安非他命及分
    裝袋十袋，經送法務部調查局檢驗結果，證實係甲基安非他命，安非他命驗餘淨
    重合計十點八六公克，此有該局八十九年八月三日（89）陸（一）字Ｂ0000
    000號檢驗報告書一份在卷可按。按被告乙○○既係受甲○○之託幫忙購買安
    非他命供甲○○施用，其本身並無轉讓安非他命給甲○○之意，只是基於幫助甲
    ○○施用之犯意而為之購買，其所為，核與毒品危害防制條例第八條第二項之轉
    讓第二級毒品罪，尚有未合。核被告所為，係犯毒品危害防制條例第十條第二項
    之施用第二級毒品罪之幫助犯。公訴人認被告係犯同條例第八條第二項之轉讓第
    二級毒品罪，尚有未洽，起訴法條應予變更，被告係幫助犯，應依正犯之刑減輕
    之。
四、原審未察，認不能證明被告有轉讓安非他命之行為，惟未詳核被告之行為仍成立
    幫助施用第二級毒品罪之要件，率而諭知無罪之判決，容有未洽。檢察官上訴意
    旨指被告乙○○持有之安非他命，除自己吸食外，並供甲○○吸食之用，業據其
    於偵查中供述甚詳。原審判決對明顯之客觀證據，視而不見，竟採信被告毫無理
    論依據之說詞，認定被告無罪，其判決有違誤等語，應認其上訴有理由，自應由
    本院將原判決撤銷改判，爰審酌被告幫助他人施用毒品，戕害國民身心健康，並
    助長毒品氾濫，其行為不當及其犯罪之動機，目的、手段、所生之危害、犯罪後
    之態度等一切情狀，量處有期徒刑三月，並諭知易科罰金之折算標準，以示懲儆
    。扣案之安非他命淨重十點八六公克，應依毒品危害防制條例第十八條第一項前
    段之規定宣告沒收銷燬之。另分裝袋十個係被告所有供幫助施用毒品所用之物，
    應依刑法第三十八條第一項第二款之規定宣告沒收之。
五、被告乙○○經合法傳喚無正當理由未於本院言詞辯論期日到庭，爰不待其陳述逕
    行判決。
據上論斷，應依刑事訴訟法第三百六十九條第一項前段、第三百六十四條、第三百七
十一條、第二百九十九條第一項前段第三百條，毒品危害防治條例第十條第二項、第
十八條第一項前段，刑法第十一條前段、第三十條第二項、第四十一條、第三十八條
第一項第二款，判決如主文。
本案經檢察官吳慎志到庭執行職務。
中    華    民    國    八十九    年      十        月        十九      日
                            臺灣高等法院刑事第十七庭
                                審判長法  官  陳  正  雄
                                      法  官  林  勤  純
                                      法  官  許  錦  印
右正本證明與原本無異。
如不服本判決應於收受送達後十日內向本院提出上訴書狀，其未敘述上訴之理由者並
得於提起上訴後十日內向本院補提理由書（均須按他造當事人之人數附繕本）。
                                      書記官  黃  德  煌
中    華    民    國    八十九    年      十        月      二十三      日
附錄本案論罪科刑法條：
毒品危害防制條例第十條第二項
施用第二級毒品者，處三年以下有期徒刑。


司法院資訊處製作；財團法人民間司法改革基金會備份。
